# 关于购买项目公司（只有一块土地资产）合并报表问题

提问人：涛声依旧 8822 时间：2021-01-28 13:33:07
事项描述：A公司与B公司签订股权购买合同（A公司与B公司无关联关系），购买B公司的子公司C，C公司目前只有一块土地资产，无其他经营业务。C公司经评估的资产总额为 3800 万（土地资产评估值为 3800 万），负债评估值为 1200 万，评估的净资产 2600 万。A公司按照土地资产评估值3800 万元支付股权转让款。
问题： 1 、单体报表的时候A公司的长期股权投资的入账价值是多少？ 2 、合并报表层面是否产生商誉？
我认为单体报表的长期股权投资挂账金额为 2600 万，其余的 1200 万作为营业外支出/冲减资本公积，理由：支付的 3800 万本身属于不公平的交易。多支付的 1200 万，作为对B公司过去持有C公司的期间的一种补偿作为营业外支出，或者按照类似权益性交易处理冲减资本公积在合并报表层面，不产生商誉，理由：商誉是企业整体价值的组成部分，即企业整体具有投入加工产出的经营能力，C公司只有一块地不构成加工投入具有产出能力，不产生商誉。
合并报表时按照遵从单体报表的上述处理原则来合并报表

回答人：chenyiwei
在双方自愿交易的前提下，不可能明知该交易会造成 1200 万元损失，但仍按 3800 万元成交，这是不合情理的。这种情况下，仍应按 3800 万元作为长期股权投资成本，在合并报表层面对该土地按 5000 万元作为初始成本。当然期末减值测试时可能需要从严把握。
可能发生这种情况的原因：一是评估值因为某些原因并未真正反映该土地的真实价值；二是该土地可与购买方原有的其他资产产生协同效应等特殊经济利益，从而购买方愿意支付额外的成本。